【裁判字號】    90,台上,5423
【裁判日期】    900831
【裁判案由】    違反毒品危害防制條例
【裁判全文】
最高法院刑事判決                                九十年度台上字第五四二三號
    上  訴  人  甲○○
右上訴人因違反毒品危害防制條例案件，不服臺灣高等法院臺中分院中華民國九十年
六月七日第二審更審判決（九十年度上更(一)字第六○號，起訴案號：臺灣臺中地方法
院檢察署八十七年度偵字第二六四一四號），提起上訴，本院判決如左：
    主  文
原判決撤銷，發回臺灣高等法院臺中分院。
    理  由
本件原判決認定上訴人甲○○，綽號「醜仔」，有脫逃、妨害風化、殺人未遂、違反
漁業法等前科，惟均不成立累犯，猶不知悔改，因認販賣第二級毒品安非他命有利可
圖，竟基於意圖營利之概括犯意，先在臺中縣豐原市某地向綽號「阿發」之人，販入
安非他命後，即於民國八十七年三月、四月間，在臺中縣神岡鄉○○村○○路七九巷
二十號住處，以高於成本價之每包新台幣（下同）一千元之價格，連續二次販賣第二
級毒品安非他命予林清海施用，每次一包，嗣於八十七年十月十五日，台中縣警察局
豐原分局員警查獲林清海施用安非他命時，經林清海指認其所施用之安非他命係購自
綽號「醜仔」之上訴人。上訴人又於八十七年十一月初起，在其上開住處，以高於成
本價之每小包一千元之價格，連續四次販賣安非他命予倪文亞施用，每次一小包，於
八十七年十一月十九日十七時許，經警查獲倪文亞施用安非他命，並依倪文亞之指證
，由倪文亞帶同至上訴人前開住處查獲上訴人。上訴人再於八十七年四月下旬至同年
五月十二日間之半個月內，在上址住處，以高於成本價之每包一千元之價格，連續五
次販賣安非他命予廖明宏施用，每次一包；另於八十七年五月十二日，亦在上開住處
，以高於成本價之每包二千元之價格，販賣一包安非他命予廖崇德施用，復於八十八
年四月二日前之八十八年間某日（八十八年一月二十三日至同年二月二十六日間除外
），及八十八年四月二日，以高於成本價之每包一千元之價格，各販賣一包安非他命
予廖崇德施用。嗣於八十八年四月十六日二十三時許，廖明宏、廖崇德共乘機車至上
訴人前開住處，廖崇德除清償前次向上訴人購買安非他命所積欠之一千元外，原欲再
向上訴人價購一千元之安非他命施用，因上訴人無安非他命可賣而離去，行至台中縣
神岡鄉豐洲國小附近為警攔獲，而循線查得上情。上訴人先後販賣毒品之所得共計一
萬五千元等情，因將第一審判決撤銷，改判仍論處上訴人連續販賣第二級毒品罪刑（
處有期徒刑九年），固非無見。
惟查：（一）有罪判決書所記載之犯罪事實，為論罪科刑適用法律之基礎，故凡於適
用法律有關之重要事項，必須詳加認定，明確記載，然後於理由內敘明犯罪事實所憑
之證據及認定之理由，始足為適用法律之依據。若事實未有此記載，而理由加以說明
，為理由失其依據。如事實有此記載，理由未予說明，則為理由不備，按諸刑事訴訟
法第三百七十九條第十四款規定，其判決當然為違背法令。原判決係依憑證人林清海
在警訊及偵查中、倪文亞於警訊中、廖明宏、廖崇德在原審調查時之證述，認定上訴
人有其事實欄所示之連續販賣第二級毒品犯行。然遍查全卷並無倪文亞之尿液檢驗報
告，倪文亞在警訊中復供稱：「無毒品前科，不曾受觀察勒戒或強制戒治處分」（見
偵二三七○號卷第十六頁背面），若倪文亞上開供述屬實，則其對安非他命是否有辨
別之能力﹖能否辨明其購自上訴人者確係安非他命﹖關乎其供述，能否採為不利於上
訴人之認定，原判決就此俱未調查，自屬未盡調查能事。又本件查無林清海、倪文亞
、廖明宏、廖崇德等人向上訴人購買之物品扣案，是除林清海等人片面之證述外，原
判決就其憑何證據認定林清海、倪文亞、廖明宏、廖崇德向上訴人購買者確係安非他
命，於理由內並未說明其所憑之證據及理由，有理由不備之違法。（二）證據之證明
力如何，雖屬事實審法院自由判斷職權，惟證人若提出其所以指證被告犯罪，係因他
人施以不正之方法使然，並非其基於自由意志之陳述，則該證言取得之程序，是否適
法，關乎該證言能否採納，自應詳加調查。證人倪文亞於警訊中固指證上訴人曾先後
四次，以一包一千元之對價，販賣安非他命予伊，惟其在第一審法院審理時已供稱：
「是警察說甲○○也叫阿醜，若我不指認他，就要打我，我有跟警察說，他不是阿醜
」（見第一審卷第二七四頁），則倪文亞於警訊時所以指證上訴人犯罪，是否因遭脅
迫使然，關乎該部分證言，能否採為判決之基礎，自應詳加查證根究明白，原判決就
此未加調查，即採納倪文亞之警局證述為不利於上訴人之認定，難謂已盡調查能事。
（三）卷查證人林清海於警訊中指認上訴人照片時，並未指明上訴人有「跛腳」之特
徵（見偵二六四一四號卷第十六頁），原判決理由內以：「林清海於警訊時指認被告
（即上訴人）所用之照片，被告係處於站立姿態，看不出被告有跛腳之狀態，有照片
影本在卷可憑，林清海於警訊時僅以被告之前開照片即能指出被告為跛腳」，說明其
指認之人確係上訴人無誤，不但與卷內警訊筆錄之記載不相適合，復與其理由內記載
：「林清海偵查中則稱：『（問：你有無跟甲○○買過安非他命？）有的，買過二次
，是到他家買，八十七年三、四月各買一次，每次買一包一千元，他走路跛腳』」不
符，於法有違。以上，或係上訴意旨所指摘，或為本院得依職權調查之事項，應認原
判決仍有撤銷發回更審之原因。
據上論結，應依刑事訴訟法第三百九十七條、第四百零一條，判決如主文。
中      華      民      國     九十     年      八      月    三十一    日
                              最高法院刑事第一庭
                                  審判長法官  施  文  仁
                                        法官  張  淳  淙
                                        法官  林  永  茂
                                        法官  蕭  仰  歸
                                        法官  洪  佳  濱
      右正本證明與原本無異
                                              書  記  官
中      華      民      國     九十     年      九      月      七      日


司法院資訊處製作；財團法人民間司法改革基金會備份。
